【裁判字號】    97,上訴,134
【裁判日期】    970229
【裁判案由】    違反毒品危害防制條例
【裁判全文】
臺灣高等法院高雄分院刑事判決        97年度上訴字第134號
上  訴  人
即  被  告  甲○○
上列上訴人因違反毒品危害防制條例案件，不服臺灣高雄地方法
院96年度訴緝字第178 號中華民國96年11月20日第一審判決（起
訴案號：臺灣高雄地方法院檢察署95年度毒偵字第375 號），提
起上訴，本院依簡式審判程序判決如下：
     主  文
上訴駁回。
     事  實
一、甲○○前於民國89年間因違反著作權法案件，經臺灣雲林地
    方法院89年度易字第663 號判決有期徒刑3 月確定，嗣於90
    年1 月15日易科罰金執行完畢。又於94年間因施用毒品案件
    ，經臺灣雲林地方法院以94年度毒聲字第265 號裁定送觀察
    勒戒，認無繼續施用毒品之傾向，於94年12月22日釋放並經
    臺灣雲林地方法院檢察署檢察官以94年度毒偵緝字第114 號
    不起訴處分確定。詎仍不知悔改，於執行觀察勒戒釋放後5
    年內即94年12月25日晚間，在其當時居住之鳳山市○○路17
    2 號11樓之6 住處，以將第一級毒品海洛因及第二級毒品甲
    基安非他命混合後，裝入玻璃球內燒烤吸食之方式，施用第
    一級毒品海洛因及第二級毒品甲基安非命共1 次。嗣為警於
    94年12月26日16時20分許，在前揭住所查獲並扣得海洛因3
    包、殘餘海洛因粉末之膠袋12包、殘餘甲基安非他命晶體之
    膠帶1 包、供吸食海洛因及甲基安非他命之吸食器1 組、殘
    留海洛因粉末之小湯匙2 支及殘留海洛因粉末之吸管2 支等
    物品，並經採取甲○○尿液送驗，呈海洛因代謝物嗎啡及甲
    基安非他命陽性反應，而查悉上情。甲○○犯罪逃匿，經原
    審於95年5月15日發布通緝，並於96年10月16日為警緝獲。
二、案經高雄市政府警察局移送臺灣高雄地方法院檢察署檢察官
    偵查起訴。
     理  由
一、上開事實，業據上訴人即被告甲○○於原審及本院審理時供
    承不諱。又被告遭查獲時所採集尿液經送驗結果，呈現海洛
    因代謝後之嗎啡陽性，及甲基安非他命陽性反應，有高雄市
    立凱旋醫院濫用藥物尿液檢驗報告，及載明尿液檢體編號之
    高雄市政府警察局刑警大隊偵四隊十二分隊偵辦毒品案尿液
    採證代碼對照表各1 份在卷可稽（見偵卷第15、16頁），又
    扣案之海洛因3 包，確含海洛因成分，扣案之殘餘粉末膠袋
    12包、小湯匙2 支及吸管2 支，呈海洛因陽性反應，扣案之
    殘餘晶體膠袋1 包，呈甲基安非他命陽性反應等情，復經送
    請鑑定確實，有法務部調查局95年度調科壹字第220022737
    號鑑定通知書1 份、高雄市立凱旋醫院濫用藥物成品檢驗鑑
    定書17份在卷可稽（見原審95年度訴字第656 號卷第57、11
    至30頁）。顯見被告前開自白，與事實相符，自得採為認定
    其犯罪之證據。再被告曾因施用毒品案件，經臺灣雲林地方
    法院以94年度毒聲字第265 號裁定送觀察勒戒，認無繼續施
    用毒品之傾向，於94年12月22日執行完畢釋放，有臺灣高等
    法院被告前案紀錄表1 份附卷可參，是被告於施用毒品，經
    觀察勒戒滿執行完畢釋放後5 年內，再犯本案施用第一級毒
    品海洛因及施用第二級毒品甲基安非他命犯行，事證明確。
    被告之犯行，堪以認定，應予依法論科。
二、按海洛因係毒品危害防制條例第2 條第2 項第1 款所稱之第
    一級毒品，甲基安非他命係同條例第2 條第2 項第2 款所稱
    之第二級毒品，均不得持有、施用。是核被告所為前揭施用
    海洛因及甲基安非他命犯行，分別犯毒品危害防制條例第10
    條第1 項施用第一級毒品罪，及同條第2 項施用第二級毒品
    罪。其持有第一、二級毒品後進而施用，其持有毒品之低度
    行為，應為施用毒品之高度行為所吸收，不另論罪。又被告
    係以一行為同實施用海洛因、甲基安非他命，乃一行為觸犯
    數罪名，應從一重依毒品危害防制條例第10條第1 項施用第
    一級毒品罪處斷，至公訴人雖認上開2 罪間，犯意各別，罪
    名互殊，應予分論併罰，惟被告在原審及本院審理時既供稱
    係將海洛因、甲基安非他命混合一起置入玻璃球內燃燒施用
    ，是尚難認係屬數行為而構成數罪，附此敘明。再被告前於
    89年間因違反著作權法案件，經臺灣雲林地方法院89年度易
    字第663 號判決有期徒刑3 月確定，嗣於90年1 月15日易科
    罰金執行完畢，有臺灣高等法院被告前案紀錄表在卷可考，
    其受有期徒刑執行完畢，5 年內故意再犯本件有期徒刑以上
    之罪，為累犯，應依法加重其刑（被告行為後關於刑法第47
    條累犯之規定業經修正，累犯範圍已有所縮減及擴張，乃屬
    科刑規範事項之變更，依刑法第2 條第1 項規定比較結果，
    修正後之規定並未較有利於被告，仍應適用被告行為時即修
    正前之累犯規定。
三、原審因而適用毒品危害防制條例第10條第1 項、第2項、第
    18條第1 項前段，刑法第2 條第1 項（漏引）、第11條、第
    47條第1 項（修正前）、第38條第1 項第2 款之規定，並審
    酌被告前因施用毒品案件，經觀察、勒戒後，未能徹底戒絕
    毒品，再犯前揭施用毒品罪，顯見其欠缺戒毒悔改之意，及
    其於犯後被警查獲時未能立即坦承犯罪，至原審審理時始坦
    承犯行，並念及其施用毒品，乃戕害自身健康，尚未直接危
    害他人等一切情狀，量處有期徒刑9 月。並認扣案之海洛因
    3 包（驗後合計淨重0.037 公克），為毒品危害防制條例第
    2 條第2 項之毒品（包裝袋均因沾有海洛因殘渣，該殘渣已
    難以與包裝袋剝離），扣案之殘餘粉末膠袋12個、小湯匙2
    支及吸管2 支，均沾有海洛因殘渣，扣案之殘餘晶體膠袋1
    個，則沾有甲基安非他命殘渣，而前開物品均難以與上開毒
    品剝離，均視同毒品，均應依同條例第18條第1 項前段規定
    ，宣告沒收銷燬之（至鑑驗所耗損之毒品，既已費失，自無
    庸宣告沒收銷燬，附此敘明）。另扣案之吸食器1 組，乃被
    告所有供其施用毒品所用之物，應依刑法第38條第1 項第2
    款規定宣告沒收之。又本件被告犯罪時間雖在96年4 月24日
    以前，惟因被告犯罪後逃匿，經原審於95年5 月15日發布通
    緝，並於96年10月16日為警緝獲，有通緝書及警局通緝案件
    移送書各1 份在卷可稽。自非中華民國九十六年罪犯減刑條
    例第5 條所稱「於96年12月31日自動到案」之情形，依法自
    不得予以減刑，附此敘明。經核原判決認事用法並無不合，
    量刑亦屬適度，被告上訴意旨，指摘原判決量刑過重不當，
    為無理由，應予駁回。
據上論斷，應依刑事訴訟法第273 條之1 第1 項、第368 條，判
決如主文。
本案經檢察官林慶宗到庭執行職務。
中    華    民    國    97    年    2     月    29    日
                  刑事第九庭    審判長法  官  莊秋桃
                                      法  官  范惠瑩
                                      法  官  謝宏宗
以上正本證明與原本無異。
如不服本判決應於收受本判決後10日內向本院提出上訴書狀，其
未敘述上訴理由者，並得於提起上訴後10日內向本院補提理由書
狀（均須按他造當事人之人數附繕本）「切勿逕送上級法院」。
中    華    民    國    97    年    2     月    29    日
                                      書記官  熊惠津
附錄本判決論罪科刑法條：
毒品危害防制條例第10條第1項、第2項
施用第一級毒品者，處 6 月以上 5 年以下有期徒刑。
施用第二級毒品者，處 3 年以下有期徒刑。


司法院資訊處製作；財團法人民間司法改革基金會備份。
